【裁判字號】    89,重訴,63
【裁判日期】    900309
【裁判案由】    侵權行為損害賠償
【裁判全文】
臺灣高等法院臺南分院民事判決  八十九年度重訴字第六三號
      原      告    乙○○
      訴訟代理人    陳惠菊律師
      複  代理人    丙○○    .
      被      告    甲○○    .
                              .
右當事人間因侵權行為附帶請求損害賠償事件，經本院刑事庭裁定（八十九年度重附
民字第三一六號）移送前來，本院判決如左：
      主      文
被告應給付原告新臺幣柒佰貳拾陸萬零拾元，及自民國八十九年十二月二十一日起
至清償日止，按年息百分之五計算之利息。
訴訟費用由被告負擔。
本判決於原告以新臺幣貳佰肆拾貳萬元為被告供擔保後，得假執行。
      事      實
甲、原告方面：
  一、聲明：求為判決：（一）被告應給付原告新台幣（下同）七百二十六萬零三十
      元，及自民國八十九年十二月二十日〔準備書狀〕繕本送達翌日起至清償日止
      ，按年息百分之五計算之利息。（二）訴訟費用由被告負擔。（三）願供擔保
      ，請准宣告假執行。
  二、陳述：
  （一）被告乘原告將銀行存摺及印章交其保管，委託其將原告在中國信託商業銀行
        （下稱中國商銀）西台南分行第00000000號帳戶（下稱中國商銀帳
        戶）內存款，提領至台南區中小企業銀行（下稱台南企銀）鹽行分行第０三
        ０八七二號帳戶（下稱台南企銀帳戶）內，代原告操作股票之機會，意圖為
        自己不法所有之概括犯意，先後實施下列侵占犯行：
      (一)八十七年十月十三日，推由被告在洪福證券股份有限公司（下稱洪福證券公
        司）永康分公司之外甥女許瑞芳自原告之中國商銀帳戶領出三百五十萬元，
        僅將其中三百萬元匯入原告之台南企銀帳戶內，其餘五十萬元則侵占入己，
        予以挪用，將其中四十五萬九千五百元，匯入許瑞芳之母林秋月之中國信託
        商業銀行（下稱中國信託銀行）西台南分行帳戶內，另現金四萬零四百六十
        元則交予被告。
      (二)八十七年十月二十日，推由許瑞芳自原告之中國商銀帳戶領出二百五十萬元
        ，僅將其中二百萬元匯入原告之台南企銀帳戶內，其餘五十萬元亦侵占入己
        ，予以挪用，將其中二十萬元匯入林秋月前開中國信託銀行西台南分行帳戶
        內，另現金二十九萬九千九百七十元則交予被告。
      (三)八十七年十月二十七日，推由許瑞芳自原告之中國商銀帳戶領出一百三十九
        萬零三十元，僅將其中一百二十九萬元匯入原告之台南企銀帳戶內，其餘十
        萬零三十元亦侵占入己，予以挪用，將其中十萬元匯入林秋月上開中國信託
        銀行西台南分行帳戶內。
  （二）被告仍有未足，復冒領原告在上開台南企銀帳戶之存款，先於八十七年十月
        二十日，利用保管原告印章之機會，在台南企銀鹽行分行，盜蓋原告之印章
        於九張取款條上，再連同存摺交由許瑞芳，先後九次於每次領款時填寫下列
        金額及日期，偽造原告名義之取款條，持向該行冒領原告在上開帳戶內之存
        款，使該行不知情之承辦人員陷於錯誤，而如數交付詐領之款項，足以生損
        害於原告。計開：
      (一)八十七年十月三十日：詐領七十萬元。
      (二)八十七年十月三十日：詐領五十萬元。
      (三)八十七年十一月二日：詐領一百五十萬元。
      (四)八十七年十一月四日：詐領七十萬元。
      (五)八十七年十一月十一日：詐領一百萬元。
      (六)八十七年十一月二十六日：詐領一百萬元。
      (七)八十七年十一月三十日：詐領三十萬元。
      (八)八十七年十二月二十四日：詐領八十萬元。
      (九)八十八年一月七日：詐領十六萬元。
  （三）被告所涉刑案部分，經原告訴請台灣台南地方法院檢察署（下稱台南地檢署
        ）檢察官偵查起訴，並由台灣台南地方法院（下稱台南地院）判處被告應執
        行有期徒刑二年，復由鈞院維持原判決，經最高法院駁回其上訴確定在案。
        按因故意或過失，不法侵害他人之權利者，負損害賠償責任。故意以背於善
        良風俗之方法加損害於他人者亦同；為民法第一百八十四條第一項所明定，
        爰依上開規定提起本件訴訟。
  三、證據：提出被告戶籍謄本一件為證。
乙、被告方面：
    被告未於言詞辯論期日到場，惟據其於準備程序期日到場所為之聲明及陳述如后
    ：
  一、聲明：認諾原告之主張。
  二、陳述：不爭執原告主張之事實，對刑事判決認定之事實，亦無意見；惟伊尚有
      一些股票放在原告處，願意與原告和解，但一時籌不出這麼多錢，希望能分期
      償付。
      理      由
一、被告經合法通知，未於言詞辯論期日到場，核無民事訴訟法第三百八十六條所列
    各款之情形，爰依原告之聲請，由其一造辯論而為判決。
二、本件原告起訴主張被告乘原告將銀行存摺及印章交其保管，委託其將原告在中國
    商銀西台南分行第00000000號帳戶內存款，提領至台南企銀鹽行分行第
    ０三０八七二號帳戶內，代原告操作買賣股票之機會，基於意圖為自己不法所有
    之概括犯意，實施多次侵占、詐欺及偽造文書犯行，先後於八十七年十月十三
    日侵占五十萬元、八十七年十月二十日侵占五十萬元、八十七年十月二十七
    日侵占十萬零三十元、八十七年十月三十日詐領七十萬元、八十七年十月三
    十日詐領五十萬元、八十七年十一月二日詐領一百五十萬元、八十七年十一
    月四日詐領七十萬元、八十七年十一月十一日詐領一百萬元、八十七年十一
    月二十六日詐領一百萬元、八十七年十一月三十日詐領三十萬元、八十七年
    十二月二十四日詐領八十萬元、八十八年一月七日詐領十六萬元，所涉刑案部
    分，業經本院判處應執行有期徒刑兩年，並經最高法院駁回其上訴確定在案之事
    實，已為被告所不爭執，而被告就前開行為所涉連續侵占、詐欺、及偽造文書之
    事實，亦迭據其在台南地檢署、台南地院偵審中及本院刑事庭審理時坦承不諱，
    復有原告之中國商銀等存款簿、取款憑條、存入憑單及被告所立之切結書（均影
    本）、台南企銀行鹽行分行八十九年四月十七日（八九）南銀鹽行分字第０四六
    函檢送之該行存摺交易明細報表、中國商銀八十九年四月二十八日永康分字第八
    九三五八二０一０號函附於刑案卷足稽，此為本院刑事庭所同認，因以被告犯有
    連續侵占、詐欺及行使偽造私文書罪行，判處應執行有期徒刑二年，並經最高法
    院駁回被告之上訴確定在案，復有本院八十九年度上訴字第一０五三號刑事判決
    及最高法院刑事第六庭九十年一月十九日（九十）台刑六字第０二０四九號函可
    稽，自堪信原告之主張為真實。
三、按因故意或過失，不法侵害他人之權利者，負損害賠償責任。故意以背於善良風
    俗之方法，加損害於他人者亦同；八十八年四月二十一日修正公布而於八十九年
    五月五日生效施行前民法第一百八十四條第一項定有明文。查原告因被告前揭連
    續侵占、詐欺及行使偽造私文書之侵權行為致受有前述金額之損失，則原告基於
    侵權行為之法律關係，請求被告應賠償其七百二十六萬零三十元，洵屬正當，應
    予准許。
四、又按給付有確定期限者，債務人自期限屆滿時起，負遲延責任。給付無確定期限
    者，債務人於債權人得請求給付時，經其催告而未為給付，自受催告時起，負遲
    延責任。其經債權人起訴，或依督促程序送達支付命令者，與催告有同一之效力
    。八十八年四月二十一日修正公布而於八十九年五月五日生效施行前民法第二百
    二十九條第一、二項分別定有明文；又遲延之債務，以支付金錢為標的者，債權
    人得請求依法定利率計算之遲延利息。但約定利率較高者，仍從其約定利率；而
    應付利息之債務，其利率未經約定，亦無法律可據者，週年利率為百分之五。亦
    為同法第二百三十三條第一項及第二百零三條所明定。查本件原告主張因被告連
    續侵占、詐欺及行使偽造私文書之侵權行為致受有前揭金錢損害，依前開民法第
    二百十三條第二項〔因回復原狀而應給付金錢者，自損害發生時起，加給利息〕
    之規定，原告本得請求被告給付自損害發生時起之利息，惟原告僅請求自八十九
    年十二月二十日〔準備書狀〕繕本送達翌日起至清償日止，按年息百分之五計算
    之利息，並未逾上開規定之範圍，自無不合；查原告八十九年十二月二十日〔準
    備書狀〕繕本係於八十九年十月二十日送達被告收受（參見本院卷第三一頁），
    則原告請求被告自八十九年十月二十一日起至清償日止，按年息百分之五計算之
    利息，洵屬正當，亦應准許。
五、原告陳明願供擔保，聲請宣告假執行，經核並無不合，爰酌定相當之擔保金額，
    併予准許。
六、據上論結，本件原告之訴為有理由，依民事訴訟法第四百六十三條、第三百八十
    五條第一項前段、第三百九十條第二項、第七十八條，判決如主文。
中      華      民      國    九  十    年      三      月      九      日
                          臺灣高等法院臺南分院民事第四庭
~B1審判長法官  王  惠  一
~B2      法官  吳  上  康
~B3      法官  蘇  清  恭
右為正本係照原本作成。
被告如對本判決上訴，須於判決送達後二十日內向本院提出上訴狀（須附繕本一份）
；未表明上訴理由者，應於上訴後二十日內向本院提出理由書（須附繕本一份）。
中      華      民      國    九  十    年      三      月      九      日
~B法院書記官  李  淑  華
【附記】：
民事訴訟法第四百六十六條之一：
I對於第二審判決上訴，上訴人應委任律師為訴訟代理人。但上訴人或其法定代理人
  具有律師資格者，不在此限。
II上訴人之配偶、三親等內之血親、二親等內之姻親，或上訴人為法人、中央或地方
  機關時，其所屬專任人員具有律師資格並經法院認為適當者，亦得為第三審訴訟代
  理人。


司法院資訊處製作；財團法人民間司法改革基金會備份。
